【裁判字號】    92,交聲,1139
【裁判日期】    921128
【裁判案由】    違反道路交通管理處罰條例聲明異議
【裁判全文】
臺灣臺北地方法院交通事件裁定                   九十二年度交聲字第一一三九號
    異  議  人
    即受處分人  甲○○  男  五.
右列受處分人因違反道路交通管理處罰條例事件，對於臺北市交通事件裁決所中華民
國九十二年八月十三日所為之處分（原處分案號：北市裁三字第裁二二–ＡＰ000
0000號），聲明異議，本院裁定如左：
    主      文
原處分撤銷。
甲○○不罰。
    理      由
一、按法院受理交通事件，準用刑事訴訟法之規定，道路交通管理處罰條例第八十九
    條前段定有明文，是最高法院七十六年臺上字第四九八六號判例：認定犯罪事實
    所憑之證據，雖不以直接證據為限，間接證據亦包括在內；然而無論直接或間接
    證據，其為訴訟上之證明，須於通常一般之人均不致有所懷疑，而得確信其為真
    實之程度者，始得據為有罪之認定，倘其證明尚未達到此一程度，而有合理之懷
    疑存在以致事實審法院無從取得有罪之確信時，即應由法院為諭知被告無罪之判
    決，亦即刑事訴訟法上法院認定事實之最重要原則「認定被告有罪，就該有罪事
    實不能有任何之合理懷疑存在」，於法院審理行為人違反道路交通管理處罰條例
    案件時，自當有其適用。易言之，法院於審理行為人違反道路交通管理處罰條例
    案件，當踐行完畢調查證據之程序後，為事實之認定時，如就原處分機關所認定
    之行為人違規之事實仍有合理之訴訟上懷疑，而無法百分之百確信行為人確有該
    當於道路交通管理處罰條例各該處罰條文之構成要件事實時，即應依訴訟上之待
    證事實「倘有懷疑，則從被告之利益作解釋」之證據法則，作對受處分人有利之
    認定。
二、本件異議人即受處分人甲○○於民國九十二年四月三日下午四時五分許，在臺北
    市中正區○○○路○段附近，因其所騎乘之車牌號碼ＤＯＥ–二四三號輕型機車
    停車位置不依規定，為臺北市政府警察局中正第二分局警員林廷勳以當場拍照之
    方式採證，並以受處分人有違反道路交通管理處罰條例第五十六條第一項第九款
    規定之行為掣單舉發，經將舉發通知單送達於受處分人後，受處分人於舉發通知
    單上所載之應到案日期前向原處分機關提出申訴，經原處分機關函請舉發單位調
    查結果，仍認受處分人有前開違規行為，原處分機關乃依道路交通管理處罰條例
    第五十六條第一項第九款及違反道路交通管理事件統一裁罰基準表之規定，於九
    十二年八月十三日裁處受處分人罰鍰新臺幣六百元。
三、受處分人於聲明異議狀固坦承車牌號碼ＤＯＥ–二四三號輕型機車為其所騎乘，
    惟始終堅詞否認有於右揭時地停車位置不依規定之違規情事，並辯稱：該機車係
    事後遭不明人士搬動始超出停車位，此並非伊之過失等語。經查，受處分人騎乘
    之機車確係停放於路旁劃設之機車停車格位外一節，有原採證照片一幀附卷可稽
    ，固可認定，然細究該採證照片所示，受處分人之機車停放之處所，已完全在機
    車停車格位之外，要難逕以違反停車格標線內之停車規範處罰，其理甚明。況且
    受處分人為警拍照採證時停放機車之處所又未見主管機關基於該地區停車秩序之
    全盤考量而另有禁止停車之標誌、標線設置，則本件受處分人停放機車之行為，
    自無涉道路交通管理處罰條例有關停車之其他規定違反，自應作對受處分人有利
    之認定。原處分機關就此未予詳查，遽對受處分人為前開裁罰，即難認為允當。
    本件受處分人之異議為有理由，自應由本院將原處分撤銷，並另為不罰之諭知如
    主文第二項所示，以資適法。
據上論斷，應依道路交通案件處理辦法第二十條前段，裁定如主文。
中      華      民      國    九十二    年     十一     月    二十八    日
                                      臺灣臺北地方法院交通法庭
                                          法  官  張  江  澤
右正本證明與原本無異。
如不服本裁定，應於裁定送達後五日內向本院提出抗告狀。
                                          書記官  陳  泰  寧
中      華      民      國    九十二    年     十二     月      二      日


司法院資訊處製作；財團法人民間司法改革基金會備份。
